台灣雲林地方法院刑事判決　　　　　　　　　　　　　九十二年度易字第二一二號
　　公　訴　人　台灣雲林地方法院檢察署檢察官
　　被　　　告　丁○○
右列被告因侵占案件，經檢察官聲請簡易判決處刑（九十二年度偵字第三一一號），
本院斗六簡易庭認為應依通常程序審理，移
字第一四二號），本院判決如左︰
    主  文
丁○○連續意圖為自己不法之所有，而侵占對於業務上所持有之物，處有期徒刑柒月
。
    事  實
一、丁○○自民國（下同）九十年三月七日起至同年七月間，受雇設址在台中市○○
    路三九六號八樓Ｂ室之甲○○○○有限公司（下稱甲○○○○），擔任出團領隊
    ，其於任職期間，明知其能預支團費之限度，為公司利潤之一半，竟基於為自己
    不法所有之概括犯意，連續多次將其業務上向旅行團團員所收取之團費，總計新
台幣（下同）二十多萬元均侵占入己。
二、案經被害人甲○○○○訴由台灣台中地方法院檢察署呈請台灣高等法院檢察署移
    轉台灣雲林地方法院檢察署檢察官偵查起訴。
    理  由
一、被告原先辯解說他只是靠行，不是告訴人的員工（見審判筆錄第五頁），然而，
    被告在檢察官詢問時，明白承認他向甲○○○○靠行、借牌的時間是在八十四年
    或八十五年間，至於九十年三月到七月則是負責找人讓甲○○○○出團（見審判
    筆錄第九頁），與告訴人代表人乙○○指稱的內容相符（偵緝卷第四三頁），顯
    見他在九十年三月至七月，只是負責招攬客戶，至於出團的導遊、申辦證件、繳
    納費用等行政業務均由甲○○○○負責，從而，這段時間內，他確是甲○○○○
    的業務員。此外，員工資料表影本乙紙（發查卷第一一頁）顯示他是在九十年三
    月七日開始任職於甲○○○○的。
二、被告雖然辯稱短少的錢，只是暫時向告訴人代表人乙○○借的。但是，在九十一
    年四月二十三日，被告丁○○與告訴人代表人乙○○二人對質時，二人均表示被
    告就所招的團費有一半是被告的薪資，被告可以先行支用，此部分既無爭執，可
    以採信（偵緝卷第四三－四四頁）；惟乙○○明白指稱被告向甲○○○○借的有
    三十萬元、九萬元、三萬元，此外就是短繳團費所累積出來的二十多萬元（偵緝
    卷第四三頁），對於乙○○指稱被告除有先行支用一半的團費（即被告將可得到
    的薪資）外，尚有短繳團費的情形，被告並不爭執，只是表示「在台中公司時沒
    有欠那麼多，可能把在雲林分公司的部分加進去。」（偵緝卷第四四頁）從這一
    段對質內容，可以看出，被告確有短繳團費的情形，也就是說，確有侵占向客戶
    收取而應繳回公司的款項，只是爭執沒有侵占那麼多而已。然而，九十一年四月
    二十七日和解書影本乙份（偵查卷第一四－一六頁），記載雙方會算的金額，被
    告總共欠甲○○○○六十二萬六千元，除乙○○所指「被告向甲○○○○借三十
    萬元、九萬元、三萬元，此外就是短繳團費所累積出來的二十多萬元」外，被告
    也說不出六十二萬六千元是如何計算出來的，顯然被告確實多次侵占的款項合計
    有二十多萬元。雖然無法精確核算到底是二十幾萬元，但是，可以相對確定為是
    二十多萬元，應該是可以認定的。
三、論罪科刑：
    (一)核被告丁○○所為，係犯刑法第三百三十六條第二項業務侵占罪。
    (二)其多次侵占犯行，犯罪構成要件相同，時間緊接，手法相同，堪認於第一次行
      為前，即有多次實施之概括犯意，為連續犯，應依刑法第五十六條之規定論以
      一罪，並依法加重其刑。
    (三)法官審酌：被告丁○○曾因盜匪案件，經法院判處有期徒刑八年，二次減刑為
      有期徒刑三年四月，於八十年二月二十四日執行完畢；又因妨害公務案件，經
      法院判處拘役六十五日，於八十九年三月三日易科罰金執行完畢；又因過失傷
      害案件，經法院判處拘役四十日，於九十一年三月十二日易科罰金執行完畢；
      又因肇事逃逸、家庭暴力防治法案件，經法院判處有期徒刑八月、四月，定應
      執行刑十月，現在執行中（應執行至九十三年十月四日），素行不良。然而，
      所侵占的並不是鉅額的款項，量處有期徒刑七月，應該就已足夠。
四、至於檢察官還指說「丁○○並於九十年七月二十四日離職他去時，將其持有、供
    其業務之用，為甲○○○○所有之車牌號碼ＳＬ－二六一五號自小客車予以侵占
    ，據為己用」，也認為構成業務侵占罪。被告堅稱「車的部分是他看我沒有車可
    用，銀行因我跳票無法分期借款，他跟我說要買一台分期付款的車，因我信用破
    產，所以用他的票去借貸，是用他公司的名義買的，每期以二萬元，我繳到第二
    期旅行社不好做，沒錢可繳，公司倒閉，他找我要那台車，但我有跟他說現在我
    也很困難，公司倒閉清算有那台車，當時那車我在用到處因工作要用，那車的部
    分在台中也有告我，叫我車要還他，後來車我也有還他。」乙○○在檢察官訊問
    時，也提到「車子是丁○○以所收團費十萬元拿去買的，我再開四張支票十萬，
    共二十萬買的，‧‧後來他欠公司錢，要他把車還給公司‧‧」從而，雖然車子
    登記在公司名下，有舉發違反道路交通管理事件通知單影本（發查卷第三四頁）
    可證，然而，卻也可能是丁○○因為跳票，不方便辦理分期付款，才借用甲○○○○的名義買的，只是之後丁○○借款又侵占，乙○○才要求索取該部汽車，以
    減少損失。此部分事實真相如何，確實不易判斷，本於罪疑惟輕原則，應為有利
    於被告的認定。然而，檢察官認為這部分與上述論罪科刑部分有連續犯之裁判上
    一罪關係，因此不另為無罪宣告。
五、本件判決適用的法律：刑事訴訟法第四百五十二條、第二百九十九條第一項前段
    ，刑法第三百三十六條第二項、第五十六條，罰金罰鍰提高標準條例第一條前段
    。
本案經檢察官丙○○聲請簡易判決，改通常程序後，檢察官戊○○到庭執行職務。
中　　　華　　　民　　　國　　　九十三　年　　　八　　　月　　　二　　　日
                                      台灣雲林地方法院刑事第二庭
                                        審判長法  官  林  輝  煌
                                              法  官  柯  志  民
                                              法  官  李  明  鴻
右正本證明與原本無異。
如不服本判決，應於送達後十日內向本院提出上訴狀（須附繕本），上訴於台灣高等
法院台南分院。
告訴人或被害人對於本判決如有不服，而請求檢察官上訴者，其上訴期間之計算以檢
察官收受判決正本之日期為準。
                                              書記官  林  珮  儒
中　　　華　　　民　　　國　　　九十三　年　　　八　　　月　　　二　　　日
附錄本案論罪科刑法條全文：
中華民國刑法
第三百三十五條
  意圖為自己或第三人不法之所有，而侵占自己持有他人之物者，處五年以下有期徒
  刑、拘役或科或併科一千元以下罰金。
  前項之未遂犯罰之。
第三百三十六條
  對於公務上或因公益所持有之物，犯前條第一項之罪者，處一年以上七年以下有期
  徒刑，得併科五千元以下罰金。
  對於業務上所持有之物，犯前條第一項之罪者，處六月以上五年以下有期徒刑，得
  併科三千元以下罰金。
  前二項之未遂犯罰之。
